臺灣臺北地方法院行政訴訟判決　
111年度交字第28號
111年4月14日言詞辯論終結
原      告  李鴻茂  
被      告  臺北市交通事件裁決所

代  表  人  蘇福智  
訴訟代理人  吳維中  
上列當事人間交通裁決事件，原告不服被告民國111年1月6日北
市裁催字第22-A00Q3Q061號裁決，提起行政訴訟，本院判決如下
：
    主  文
原告之訴駁回。
訴訟費用新臺幣參佰元由原告負擔。　　
    事實及理由
一、事實概要：
　　原告駕駛000-000號普通重型機車（下稱系爭車輛），於民
    國111年1月6日上午9時44分許，在臺北市○○區○○路0段00號
    前，因酒後駕車，被臺北市政府警察局文山第一分局（下稱
    舉發機關）攔停稽查，依道路交通管理處罰條例（下稱道交
    條例）第35條第1項第1款規定，以掌電字第A00Q3Q061號舉
    發違反道路交通管理事件通知單（下稱系爭舉發單），舉發
    原告有「吐氣酒精濃度達0.15以上未滿0.25mg/L(濃度0.2mg
    /L)」之違規行為，並載明應到案日期為111年2月5日前。嗣
    原告於111年1月6日向被告提出申訴，經被告函請舉發機關
    就原告陳述事項協助查明，舉發機關函復依規定舉發尚無違
    誤；原告並於111年1月6日向被告申請開立裁決書，被告於
    同日以原告於上開時、地有「汽機車駕駛人酒精濃度超過規
    定標準（0.15-0.25(未含)）」之違規事實，依道交條例第3
    5條第1項第1款，以北市裁催字第22－A00Q3Q061號裁決書（
    下稱原處分）對原告裁處罰鍰新臺幣（下同）15,000元，吊
    扣駕駛執照12個月，並應參加道路交通安全講習，原處分於
    同日對原告送達。原告不服，於111年1月7日向本院提起行
    政訴訟。
二、原告起訴主張：
　　原告稱有眼疾，有去看醫生，有告知員警有服用蜂膠，當下
    沒有飲酒，沒有達到不能安全駕駛之情事，員警未提供飲水
    ，本違規應免予舉發等情，並聲明：原處分撤銷。
三、被告則以：
　　經查舉發機關案卷資料，被告於酒測效果確認單簽名，勾選
    未飲酒且未服用其他含酒精類成分物品，酒測前亦未告知警
    方有服用蜂膠情事，被告提供診斷書及蜂膠產品圖片，僅能
    證明患有眼疾，原告於111年1月6日至被告裁罰櫃檯開立裁
    決書，本案應處罰鍰新臺幣1萬5,000元、吊扣駕駛執照12個
    月，並應參加道路交通安全講習，爰此，本案經被告裁處原
    告亦需繳納罰鍰、吊扣駕駛執照。並應參加道路安全講習，
    並無不法或裁量過當之情形等語置辯，並聲明：原告之訴駁
    回。
四、本院之判斷：
㈠、按「汽車駕駛人有下列情形之一者，不得駕車：…二、飲用酒
    類或其他類似物後其吐氣所含酒精濃度達每公升零點一五毫
    克或血液中酒精濃度達百分之零點零三以上。」道路交通安
    全規則第114條第2款定有明文。汽車駕駛人，駕駛汽車經測
    試檢定有下列情形之一，處新臺幣三萬元以上十二萬元以下
    罰鍰，並當場移置保管該汽車及並吊扣其駕駛執照二年至四
    年；…一、酒精濃度超過規定標準，道交條例第35條第1 項
    第1款定有明文。汽車駕駛人，有第三十五條第一項規定之
    情形者，應接受道路交通安全講習，道交條例第24條第1項
    第2款有明文。
㈡、經查，原告駕駛系爭車輛，於111年1月6日上午9時44分許，
    在臺北市○○區○○路0段00號前，因有「汽機車駕駛人酒精濃
    度超過規定標準（0.15-0.25(未含)）」之違規行為，遭舉
    發機關執勤員警製單舉發，原告雖提出申訴不服舉發，惟經
    被告函請舉發機關查明原告陳述情節及違規當時情形後，仍
    認違規事實明確，乃依道交條例第35條第1項第1款規定，以
    原處分裁處原告罰鍰15,000元，吊扣駕駛執照12個月，並應
    參加道路交通安全講習等情，有系爭舉發單（本院卷第43頁
    ）、原告申訴資料（本院卷第49頁）、舉發機關111年1月17
    日北市警文一分交字第1113010460號函（本院卷第53頁）、
    吐氣酒精濃度檢測程序暨拒測法律效果確認單（本院卷第71
    頁）、酒測值簽認單（本院卷第43頁）、原處分（本院卷第
    45頁）、員警密錄器影像光碟（本院卷末頁證件存置袋）在
    卷可稽，核堪採認為真實。
㈢、經本院當庭勘驗被告所提供之採證光碟，勘驗結果為（見本
    院卷第100-103頁）：
　⒈檔案名稱「0000000000」勘驗結果：影片為翻攝電腦播放之
    路口監視器畫面，電腦螢幕左上角顯示木新路3段22號前、
    拍攝日期2022/01/06。影像一開始，一名穿著制服員警騎乘
    機車，在路口停等紅燈；畫面上方攝影時間09：42：06時，
    一輛機車（下稱系爭機車）自畫面左上角人行道之坡道騎乘
    進入道路，沿枕木紋行人穿越道橫越路口後，於攝影時間09
    ：42：10時騎乘進入與前開停等紅燈員警相同行向之路段，
    並繼續直行。攝影時間09：42：09時，騎乘機車之員警開啟
    車輛警示燈，並起步直行，跟隨於系爭機車左後方；其後，
    系爭機車與員警均持續直行，影片則於拍攝時間09：42：15
    時結束。
　⒉檔案名稱「000000000」勘驗結果：影片為執勤員警密錄器所
    攝影像，畫面顯示拍攝日期為2022/01/06。影片一開始，執
    勤員警正以掌上型電腦輸入資料；影片內時間09：42：56時
    ，經執勤員警攔查之人（下稱原告）詢問警員有違規嗎，員
    警表示原告是從人行道騎過來。影片內時間09：43：22時，
    員警以手勢請原告吹氣一下；至09：43：25時，員警詢問原
    告喝什麼，原告表示沒有喝酒，員警則表示有聞到。影片內
    時間09：43：35時，員警復詢問原告昨天喝什麼，原告仍表
    示沒有喝酒，影片內時間09：43：37時，員警稱「來測吧」
    ，並再次確認原告是否沒有喝酒，原告再表示沒有喝。影片
    內時間09：43：44時，原告向員警表示不要因為自己眼睛紅
    紅就認為有喝酒。至影片內時間09：43：50時，員警再次詢
    問原告有無喝酒，原告表示沒有喝，且稱自己眼睛過敏；員
    警隨即表示要請原告進行酒測，原告則表示可以。影片內時
    間09：44：15時，員警請原告於酒測法律效果確認單上簽名
    ；至影片內時間09：44：35時，員警再次詢問「昨天晚上有
    嗎」，原告仍表示沒有，是昨天晚上有喝眼睛過敏的葉黃素
    。影片內時間09：44：50時，員警拿出一未經拆封的塑膠吹
    嘴，並告知原告如何朝酒測器吹氣；影片內時間09：45：11
    時，原告朝酒測器吹氣，員警則表示經測得數值為0.20，原
    告再次表示自己沒有喝酒，但有服用葉黃素。
　⒊檔案名稱「0000000000」勘驗結果：影片為接續前一勘驗標
    的之密錄器影像。影片一開始，員警再次表示原告經測得有
    酒精反應；影片內時間09：45：59時，原告再次表示自己有
    服用葉黃素，可以拿葉黃素給員警看，員警則表示不需要，
    並且依照酒測結果要對原告開單、扣車。影片內時間09：46
    ：10起至影片結束期間，則為員警列印酒測單、告知原告需
    要開單及扣車，並告知原告嗣後可進行申訴之過程。
　⒋檔案名稱「0000000000」勘驗結果：影片為接續前一勘驗標
    的之密錄器影像。影片一開始，員警向原告確認姓名是否為
    甲○○，原告表示正確。影片內時間09：49：00時，原告詢問
    員警是否要扣車，員警則稱是。影片內時間09：49：55時，
    原告表示自己要去醫院驗，員警則向原告表示自己不會在酒
    測器吹嘴動手腳，並表示有聞到原告身上有酒味；其後至影
    片結束止，均為員警對原告開立舉發單之過程。
　⒌檔案名稱「0000000000」勘驗結果：影片為接續前一勘驗標
    的之密錄器影像，內容均為員警對原告開立舉發單之過程。
　⒍檔案名稱「000000000」勘驗結果：影片為接續前一勘驗標的
    之密錄器影像，內容均為員警對原告開立舉發單之過程。
㈣、原告主張，原告於酒測前有告知員警有食用蜂膠云云。依違
    反道路交通管理事件統一裁罰基準及處理細則第19條之2第1
    項第2款規定「對汽車駕駛人實施本條例第三十五條第一項
    第一款測試之檢定時，應以酒精測試儀器檢測且實施檢測過
    程應全程連續錄影，並依下列程序處理：…二、詢問受測者
    飲用酒類或其他類似物結束時間，其距檢測時已達15分鐘以
    上予檢測。但遇有受測者不告知該結束時間或距該結束時未
    達15分鐘者，告知其可於漱口或距該結束時間達15分鐘後進
    檢測；有請求漱口者，提供漱口」，其目的乃在避免受測人
    甫飲酒結束，可能因口腔內仍有含酒精成分之物品殘留，致
    影響檢測結果，故要求有15分鐘之間隔，使受測者可將該酒
    精殘留物自然吞嚥，或在飲酒結束未滿15分鐘之情況下，提
    供礦泉水使受測者以漱口之方式將該酒精殘留物加速吞嚥。
    經查，依上開勘驗結果，可見原告於酒測前僅告知員警「昨
    天晚上有喝眼睛過敏的葉黃素」，並未告知員警有食用蜂膠
    ，且再觀本件吐氣酒精濃度檢測程序暨拒測法律效果確認單
    （本院卷第71頁），勾選「確未飲酒且未服用其他含有酒精
    成分物(食)品(如蜂膠、感冒糖漿、漱口水、薑母鴨、燒酒
    雞等)，願接受檢測」欄位，原告並於欄位後方親自簽名，
    可認原告已瞭解其意義，確認自身未飲酒且未服用含有酒精
    成分物(食)品。原告雖提出其患有雙眼慢性結膜炎之診斷證
    明書（見本院卷第18頁）以及其所食用之蜂膠葉黃素（見本
    院卷第19頁），惟並不能證明原告於實施酒測前有食用蜂膠
    之情。又縱認原告於影片中所稱其食用之葉黃素，確實含有
    蜂膠成分，惟原告係稱「昨天晚上」食用，其服用時間距離
    實施酒測實間亦滿15分鐘以上，可認並無影響施測結果之情
    形。是原告上開主張，本院尚難採信，尚難採為撤銷原處分
    之理由。
五、綜上所述，原告於事實概要欄所載時、地，有如事實概要欄
    所示之違規行為，事證明確，經被告於111年1月6日依道交
    條例第35條第1項第1款，以原處分裁處原告罰鍰15,000元，
    吊扣駕駛執照12個月，並應參加道路交通安全講習，核無違
    誤。原告訴請撤銷原處分，為無理由，應予駁回。
六、本案判決基礎已臻明確，兩造其餘攻擊防禦方法及訴訟資料
    ，經本院審核後，認與判決結果不生影響，且無調查之必要
    ，爰不一一論述及調查，併此敘明。
七、第一審裁判費為300元，依法應由敗訴之原告負擔，且係原
    告於起訴時繳納，爰確定第一審訴訟費用如主文第2項所示
    。
八、結論：原告之訴為無理由，依行政訴訟法第98條第1項前段
    、第237條之8第1項，判決如主文。
中　　華　　民　　國　　111 　年　　4 　　月　　28　　日
                  行政訴訟庭　　法　官　張瑜鳳
以上正本係依原本作成。
如不服本判決，應於判決送達後20日內，以原判決違背法令為理
由，向本院提出上訴狀並表明上訴理由（原判決所違背之法令及
其具體內容或依訴訟資料可認為原判決有違背法令之具體事實）
，並繳納上訴裁判費新臺幣750 元。
其未載明上訴理由者，應於提出上訴後20日內，向本院補提理由
書（上訴狀及上訴理由書均須按他造人數附繕本）；如未按期補
提上訴理由書，則逕以裁定駁回上訴。　　　　　　　　　
中　　華　　民　　國　　111 　年　　4 　　月　　28　　日
                                書記官  林劭威